最高法院民事裁定　　　　　　　　　　　　　　　　九十三年度台抗字第二０二號
　　再 抗告 人　甲　○
　　　　　　　　丙○○
　　　　　　　　丁○○
　　　　　　　　乙○○
　　共同代理人　楊慧娟律師
右再抗告人因與相對人保證責任台南市第六信用合作社間聲請拍賣抵押物事件，對於
中華民國九十二年十一月十三日台灣高等法院台南分院裁定（九十二年度抗字第七四
四號），提起再抗告，本院裁定如下：
　　主　文
原裁定廢棄。
相對人之聲請駁回。
聲請、抗告及再抗告程序費用均由相對人負擔。
　　理　由
按最高限額抵押，抵押權成立時，可不必先有債權存在，縱經登記抵押權，因未登記
已有被擔保之債權存在，如債務人或抵押人否認先已有債權存在，或於抵押權成立後
，曾有債權發生，而從抵押權人提出之其他文件為形式上審查，又不能明瞭是否有債
權存在時，法院自無由准許拍賣抵押物（本院七十一年台抗字第三○六號判例參照）
。本件相對人聲請拍賣抵押物，主張：已故王熠燿（民國八十五年四月十九日死亡，
由妻即再抗告人甲○、子女即其餘再抗告人共同繼承）以其所有如台灣台南地方法院
（下稱台南地院）九十二年度拍字第一六六三號裁定附表（下稱附表）所示不動產，
擔保其對相對人所欠借款之清償，設定新台幣（下同）二千三百八十萬元之本金最高
限額抵押權，存續期間為自八十三年五月二十八日起至一百十三年五月二十八日止，
債務清償依照各個債務契約，並經登記在案。嗣王熠燿陸續向相對人借用一千六百萬
元，借款期限分別為八十五年六月起至八十八年不等，詎自九十一年九月四日起，未
再依約繳納本息，尚欠本金一千六百萬元及其利息、違約金，依約本件借款應視為全
部到期等情，固有他項權利證明書及土地登記謄本、借據等件為憑，惟查借款人王熠
燿已於八十五年四月十九日死亡，既在相對人主張之各次借款成立之前，則自形式上
審查，王熠燿於死亡後，是否可能再以借款人之身分向相對人借款？亦即相對人之債
權是否存在？尚不明瞭，揆諸首揭說明，法院自無由准許拍賣抵押物。至各次借款是
否由於「換單」而來（即延展期限），要屬實體上之爭執，應由相對人另行提起民事
訴訟，以資解決。原裁定遽予維持台南地院所為准許拍賣抵押物之裁定，自有未合。
再抗告論旨，指摘原裁定不當，聲明廢棄，非無理由。爰由本院將原裁定廢棄，並自
為裁定，駁回相對人在台南地院之聲請。
據上論結，本件再抗告為有理由。依非訟事件法第八條第二項、第二十八條、民事訴
訟法第四百九十五條之一第二項、第四百七十七條第一項、第四百七十八條第一項第
五款、第九十五條、第七十八條，裁定如主文。
中　　　華　　　民　　　國　　九十三　　年　　　四　　　月　　　八　　　日
                              最高法院民事第七庭
                                  審判長法官  蘇　茂　秋
                                        法官  朱　建　男
                                        法官  蘇　達　志
                                        法官  陳　碧　玉
                                        法官  沈　方　維
      右正本證明與原本無異
                                              書  記  官
中　　　華　　　民　　　國　　九十三　　年　　　四　　　月　　二十一　　日
                                                                        Ｂ
